最高法院刑事判決　　　　　　　　　　　　　　　九十三年度台上字第一八八八號
　　上　訴　人　甲○○
右上訴人因準強盜案件，不服台灣高等法院中華民國九十三年一月十六日第二審更審
判決（九十二年度重上更(四)字第一九四號，起訴案號：台灣士林地方法院檢察署八十
六年度偵字第一一七五號），提起上訴，本院判決如左：
    主  文
上訴駁回。
    理  由
按刑事訴訟法第三百七十七條規定，上訴於第三審法院，非以判決違背法令為理由，
不得為之。是提起第三審上訴，應以原判決違背法令為理由，係屬法定要件。如果上
訴理由狀並未依據卷內訴訟資料，具體指摘原判決不適用何種法則或如何適用不當，
或所指摘原判決違法情事，顯與法律規定得為第三審上訴理由之違法情形，不相適合
時，均應認其上訴為違背法律上之程式，予以駁回。本件上訴意旨略稱：(一)原判決既
認上訴人甲○○為防護贓物及脫免逮捕並基於妨害公務之故意，竟不煞車，仍往前衝
撞圍捕之警員，又於理由內說明上訴人當時駕車係以二擋行駛，其目的係在推開警車
以便逃逸，應非意在衝撞警員及置警員與被害人於死地之故意，足見原判決有事實理
由矛盾之違誤。(二)上訴人竊得財物後，已往山區行駛，嗣因山區○○○○路乃折回盜
所現場，顯與刑法第三百二十九條準強盜所謂之「當場」不符，且證人李宗漢、黃威
誠據報趕至現場以警車設路障時，上訴人已由山區返回，該二人並非於上訴人行竊時
發現犯罪，又無參與追躡行為，僅係參與事後之圍捕，縱認上訴人對該二人施強暴脅
迫，亦與準強盜罪有間；再該處山區道路前後距離應不只八十八公尺，且作為路障之
警車並未將道路全部封鎖，尚有相當空間可使上訴人趁機逃離，此與施強暴脅迫衝撞
警車之情形截然不同，益證上訴人並無為脫免逮捕而當場施強暴、脅迫情事，原判決
竟遽依準強盜論科，亦有適用法則不當及調查職責未盡與判決不載理由之違法云云。
惟查原判決綜核卷內證據資料，認定上訴人有準強盜等犯行，因而撤銷第一審關於殺
人未遂部分不當之判決，改判依想像競合關係從一重論處上訴人結夥三人以上踰越門
扇於夜間侵入有人居住之建築物竊盜，因防護贓物及脫免逮捕，而當場施以強暴罪刑
，已詳敘其調查證據之結果及其取捨證據認定之理由；並說明：(一)按刑法第三百二十
九條準強盜罪之所謂「當場」，不以實施竊盜或搶奪者尚未離去現場為限，即已離盜
所而尚在他人追躡中者，仍不失為當場。查本件上訴人行竊地點為台北市○○區○○
路二六九巷一之十號一樓，上訴人於行竊被發覺後，即速駕車往成福路二六九巷之山
區道路駛去，惟該山路之末端，無法通行汽車，必須再折返原地，該山路前後距離未
達八十公尺，被害人楊和順沿路高喊抓賊追捕而上，住在成福路二六九巷底之證人陳
威鈥也證稱當時有聽到楊和順拿棍子喊抓賊，而同德派出所警員李宗漢、黃威誠據報
後二、三分鐘即趕往現場，此時上訴人仍在成福路底，尚未逃離，警員即將警車橫向
停於該汽車材料行門前之丁字路口處以為路障，防止上訴人乘隙逃逸等情，業據被害
人楊和順及證人楊銘華、李宗漢、黃威誠等人於第一審及原審供證屬實，顯見上訴人
尚在他人追躡中，依上開說明，仍不失為準強盜罪之「當場」。(二)上訴人如何於犯竊
盜罪後為防護贓物、脫免逮捕，而當場駕駛Ｇ七｜八四二八號自用小貨車衝撞員警李
宗漢、黃威誠等情，業據證人李宗漢、黃威誠指陳綦詳，核與被害人楊和順及證人楊
銘華證述之情節大致相符。上訴人於警局初訊亦供稱：「……往山上之山路逃逸後，
發現前無去路，又掉頭欲往同路逃逸時，就發現兩名警員一前一後欲攔阻我，那時我
只好加速逃跑，我有看見那兩名警員分往左右跳開……只聽見他們叫我停車，並傳來
多聲槍響，後我見警方巡邏車橫阻在路中，為了逃命，只好用我所駕自小貨車前頭衝
撞警車後逃逸」；於檢察官偵查時亦稱：「我有看到一人在旁招手攔我，但我不知是
警察，我緊張才衝撞警車的」，另參酌現場每隔五公尺就有一盞路燈，業經第一審勘
驗現場屬實，有勘驗筆錄在卷，因現場有燈光照明，員警又著制服執勤，並將巡邏車
警示燈打開，上訴人依理不會看不清執法警員及巡邏警車。況案發當時為凌晨三時許
，四週應甚寧靜，在李宗漢連開五槍下，上訴人豈有未聞槍聲之理？職是，上訴人應
已清楚見到警員站於路中央示意停車及警車阻擋於丁字路口處才是，乃上訴人非但未
予停車，反加速衝撞，其有妨害公務及毀損公務員所掌管之物品之犯意甚明。雖橫停
於路口中央之警車，未封死全部道路而尚留空隙，然所留空隙不足上訴人所駕之小貨
車通行，上訴人仍強行通行等情，業據證人李宗漢證稱：「當時警車故意斜停，除了
機車能過，大車子不可能通過」、「……巡邏車將路擋住，只能讓機車經過，他（指
上訴人）一直衝撞過來，我趕快叫我同事躲開……他將我們巡邏車衝歪了，保險桿被
撞毀，板金夾到輪胎裡面……」等語明確，再觀諸卷附巡邏警車毀壞部分照片，該車
之後保險桿已被撞毀掉落，右後車燈組亦被撞毀，益徵上訴人駕車衝撞巡邏警車時力
道甚大，顯有損壞警車之故意，並致該車後保險桿不堪使用情形，上訴人所辯伊未看
到警察，亦無撞人及撞警車之故意，實為逃逸一時緊張而擦撞，且依當時情形伊已脫
離被害人之追捕視線，並非準強盜所稱之「當場」云云，顯無足採，分別於判決理由
內記述甚詳，經核原判決認事用法並無違誤。次查上訴人行竊後，經被害人楊和順發
覺手持木棍追捕，並一路「喊抓賊」，而該山路係無尾巷，根本沒有汽、機車及陌生
人出入，業經證人陳威鈥證述甚詳，則上訴人縱駕車擬從該山路逃逸，因係無尾巷無
法通行，勢必折返原地，且當時仍在被害人楊和順持木棍追捕中，揆諸前開說明，仍
不失為刑法第三百二十九條所謂之「當場」，上訴意旨僅以上訴人行竊後已駕車向山
路逃離，嗣因無去路而折返，即與「當場」有別，折返途中縱有衝撞現場警員，亦非
當場施強暴，要與準強盜之構成要件不符云云，顯有誤會。又原判決認上訴人折返途
中，以二擋行車，目的在推開警車以便逃逸，尚無衝撞警員及置警員與被害人於死地
之故意，不構成殺人罪，惟上訴人見警員李宗漢、黃威誠二人在路中等候，並示意上
訴人停車，距上訴人為防護贓物及脫免逮捕，竟不煞停，仍往前衝撞，顯係基於妨害
公務之故意，其前後認定之理由，並不生矛盾，末按採證認事乃事實審法院之職權，
苟其證據之取捨及事實之認定，並不違背論理法則及經驗法則，即不容任意指為違法
。其餘上訴意旨，置原判決之明白論斷於不顧，仍執陳詞，否認犯罪，並徒憑己意，
就原審採證認事之職權行使，或為單純事實之爭執，或抽象指摘原判決適用法則不當
，理由不備及矛盾，或調查職責未盡云云，殊不足據以辨認原判決已具備違背法令之
形式。本件上訴意旨所指陳各項，均核與法律規定得為第三審上訴理由之違法情形不
相適合，揆諸首開說明，其上訴違背法律上之程式，應予駁回。
據上論結，應依刑事訴訟法第三百九十五條前段，判決如主文。
中　　　華　　　民　　　國　　九十三　　年　　　四　　　月　　 十五 　　日
                              最高法院刑事第十庭
                                  審判長法官  呂　潮　澤
                                        法官  白　文　漳
                                        法官  吳　昆　仁
                                        法官  孫　增　同
                                        法官  吳　昭　瑩
      右正本證明與原本無異
                                              書  記  官
中　　　華　　　民　　　國　　九十三　　年　　　四　　　月　　 二十 　　日
                                                                        ｖ
